臺灣橋頭地方法院刑事判決　
111年度簡上字第36號
上  訴  人  
即  被  告  李仲偉


上列上訴人即被告因侵占遺失物案件，不服本院簡易庭於中華民
國111年2月22日110年度簡字第2033號所為第一審判決（聲請簡
易判決處刑案號：110年度偵字第13360號），提起上訴，本院管
轄之第二審合議庭判決如下：
    主  文
原判決撤銷。
李仲偉犯侵占離本人持有物罪，處罰金新臺幣壹萬元，如易服勞
役，以新臺幣壹仟元折算壹日。
    事  實
一、李仲偉於民國110年9月3日1時49分許，在高雄市○○區○○路00
    0號「愛國超市」消費，於拿取空購物籃時，發現購物籃內
    有小米廠牌手機1支（為林子詮所有，其甫消費離開時忘記
    取走而遺留於購物籃內，價值新臺幣〈下同〉8000元），明知
    該手機係脫離本人持有之物，竟意圖為自己不法之所有，並
    基於侵占離本人所持有之物之犯意，將該手機取走，並予以
    侵占入己。嗣林子詮發現其手機遺留於上址，返回找尋未果
    ，報警處理，警方調閱監視影像，始循線查獲上情，並扣得
    李仲偉所提出上開手機1支（已發還林子詮）。
二、案經林子詮訴由高雄市政府警察局楠梓分局報告臺灣橋頭地
    方檢察署檢察官偵查後聲請簡易判決處刑。
    理  由
壹、程序事項：
一、按被告以外之人於審判外之言詞或書面陳述，除法律有規定
    者外，不得作為證據。被告以外之人於審判外之陳述，雖不
    符刑事訴訟法第159條之1至第159條之4之規定，而經當事人
    於審判程序同意作為證據，法院審酌該言詞陳述或書面陳述
    作成時之情況，認為適當者，亦得為證據，刑事訴訟法第15
    9條第1項、第159條之5第1項分別定有明文。查本案判決所
    引證據屬傳聞證據部分，公訴人、被告李仲偉就上開傳聞證
    據，於本院準備程序及審理中，均同意具證據能力（見簡上
    卷第53頁、第91頁），而本院審酌該等傳聞證據作成時之情
    況，並無違法取證及證明力過低之瑕疵，亦認以之作為證據
    為適當，依前揭規定說明，自得為證據。
二、至其餘非供述證據部分，本院查無有何違反法定程序取得之
    情形，復經本院於審理中踐行證據調查程序，依刑事訴訟法
    第158條之4之反面解釋，認有證據能力。    
貳、實體部分：
一、認定犯罪事實所憑之證據及理由：
    前開犯罪事實，業據被告李仲偉於本院審理時自白認罪（見
    簡上卷第91頁、第93頁），核與證人即告訴人林子詮於警詢
    中之證述大致相符（見警卷第5頁至第9頁）、並有高雄市政
    府警察局楠梓分局翠屏派出所贓物認領保管單1紙、監視器
    錄影翻拍照片12張、查獲照片2張、蒐證照片1張在卷可查（
    見警卷第12頁至第16頁），足認被告任意性自白堪以採信，
    本案事證明確，被告上開犯行，堪以認定，應予依法論科。
二、論罪科刑：   
    核被告所為，係犯刑法第337條之侵占離本人持有物罪。
三、被告上訴意旨略以：請求輕判，因為還要開刀，怕錢不夠等
    語。
四、上訴論斷：    
  ㈠原審審酌被告明知其所拾獲之手機1支為他人所有之物，竟因
    一時貪念，未交由店員或警方招領及處理，反予以侵占入己
    ，顯欠缺尊重他人財產權之觀念，並造成告訴人林子詮之財
    物受損，所為非是；且被告犯後否認犯行，未見悔悟之心，
    犯後態度難謂良好；惟念及本案遭竊之財物，業由告訴人領
    回一情，此有贓物認領保管單1紙在卷可參（見警卷第12頁
    ），告訴人所受損害已稍獲減輕；兼衡被告為高職畢業之智
    識程度、家庭經濟生活狀況、素行、犯罪之動機、目的、手
    段、情節等一切情狀，量處罰金1萬5000元，並諭知以1,000
    元折算1日之易服勞役折算標準，固非無見。
  ㈡惟被告上訴後提出身心障礙證明（障礙等級：中度）、高雄
    市楠梓區公所低收入戶證明書各1份（見簡上卷第59頁、第9
    9頁），且被告上訴後亦已坦承犯行，已見悔意，是就刑法
    第57條犯罪行為人之生活狀況、犯罪後之態度部分已有變更
    ，原審未及審酌，應認被告上訴為有理由，自應由本院合議
    庭將原判決撤銷改判。
五、審酌被告前已有財產犯罪之素行，明知其所拾獲之手機1支
    為他人所有之物，竟因一時貪念，未交由店員或警方招領及
    處理，反予以侵占入己，顯欠缺尊重他人財產權之觀念，並
    造成告訴人之財物受損，應予非難；但考量被告嗣後終坦承
    犯行，已見悔悟，且本案遭竊之財物，業由告訴人領回一情
    ，此有贓物認領保管單1紙在卷可參（見警卷第12頁），告
    訴人所受損害已稍獲減輕；末衡被告為高職畢業之智識程度
    、無業、領取政府補助、行動不方便、1個人住等一切情狀
    ，量處如主文所示之刑，並諭知如易服勞役之折算標準。
六、另被告所侵占告訴人所有之手機1支，屬被告之犯罪所得，
    然業已合法發還告訴人，如前所述，依刑法第38條之1第5項
    之規定，爰不予以宣告沒收，附此敘明。
據上論斷，應依刑事訴訟法第455條之1第1項、第3項、第369條
第1項前段、第364條、第299條第1項前段，判決如主文。
本案經檢察官黃淑妤聲請簡易判決處刑，被告上訴後，檢察官郭
郡欣到庭執行職務。  
中　　華　　民　　國　　111 　年　　7 　　月　　13　　日
                  刑事第五庭    審判長法  官  林永村
                                      法  官  黃逸寧
                                      法  官  黃志皓
以上正本證明與原本無異。
不得上訴。
中　　華　　民　　國　　111 　年　　7 　　月　　13　　日
                                      書記官  曾小玲